臺灣桃園地方法院民事裁定
110年度桃簡事聲字第20號
聲明異議人  黃碧蘭  
相  對  人  王李素鑾
            王宏駿  
上列當事人間聲請支付命令事件，聲明異議人就本院司法事務官
於民國110 年10月27日所為92年度促字第31538 號處分書異議，
本院裁定如下：
    主    文
異議駁回。
    理    由
一、按當事人對於司法事務官處理事件所為終局處分，得於處分
    送達後10日之不變期間內，以書狀向司法事務官提出異議。
    司法事務官認前項異議有理由時，應另為適當處分；認異議
    為無理由者，應送請法院裁定之。法院認第1 項之異議為有
    理由時，應為適當裁定；認異議為無理由者，應以裁定駁回
    ，民事訴訟法第240 條之4 第1 項前段、第2 、3 項分別定
    有明文。查本院司法事務官於民國110 年10月27日所為92年
    度促字第31538 號處分書（下稱系爭處分），係於110 年11
    月1 日送達於聲明異議人，聲明異議人於10日內之110 年11
    月4 日提出異議，司法事務官認其異議為無理由而送請本院
    裁定，經核與上開規定相符，先予敘明。
二、本件異議意旨略以：聲明異議人前於92年間聲請對相對人核
    發支付命令，已調閱相對人之戶籍謄本，確認相對人之住所
    地為「桃園縣○○市○○街00號2樓」（下稱系爭房屋），則本
    院於92年7月8日核發之92年度促字第31538 號支付命令（下
    稱系爭支付命令）已合法送達於相對人之住所地，並於92年
    8月18日核發確定證明書。嗣聲明異議人於92年、97年、98
    年、102年、106年、110年換發債權憑證，並聲請對相對人
    之財產及薪資進行強制執行，至97年為止，相對人之住所地
    仍為上址。惟系爭處分僅以相對人稱系爭房屋由第三人黃銘
    崑取得所有權，相對人早已搬離系爭房屋為由，認系爭支付
    命令送達不合法，因而撤銷系爭支付命令之確定證明書，並
    駁回聲明異議人之異議，實有違誤，蓋實務上不乏債務人為
    躲避債務而虛偽移轉房屋所有權之情事，況黃銘崑若取得系
    爭房屋之所有權，相對人之戶籍為何仍設於上址？爰依法聲
    明異議等語。
三、按民事訴訟法第138 條所規定之寄存送達，限於不能依同法
    第136 條及第137 條規定行送達者，始得為之，設其送達之
    處所，雖原為應受送達人之住居所、事務所或營業所，而實
    際上已變更者，該原住居所、事務所或營業所，即非應為送
    達之處所，自不得於該原處所為寄存送達。其次，民法第20
    條第1 項規定，依一定事實，足認以久住之意思，住於一定
    之地域者，即為設定其住所於該地，顯見我國民法關於住所
    之設定，兼採主觀主義及客觀主義之精神，必須主觀上有久
    住一定地域之意思，客觀上有住於一定地域之事實，該一定
    之地域始為住所，故住所不以登記為要件，戶籍登記之處所
    固得資為推定住所之依據，惟倘有客觀之事證，足認當事人
    已久無居住該原登記戶籍之地域，並變更意思以其他地域為
    住所者，即不得僅憑原戶籍登記之資料，一律解為其住所（
    最高法院103年度台抗字第411號裁定意旨參照）。
四、經查，相對人主張其戶籍地雖曾設於系爭房屋址，惟系爭房
    屋已於90年9月間出售予第三人黃銘崑，並登記在黃銘崑之
    配偶即第三人黃素卿名下，其後相對人王宏駿與王宏駿之配
    偶即第三人彭瓊慧旋已搬遷至桃園市○○區○○街00號2樓之承
    租處，嗣彭瓊慧因與銀行間之另案訴訟，均因彭瓊慧遷移新
    址不明而無法送達，經另案請轄區警方派員至系爭房屋訪查
    使用現況確認相對人並無居住於系爭房屋，並經法院傳訊證
    人黃銘崑證述明確，是相對人之戶籍地與住居所並非同一，
    故系爭支付命令仍向相對人之戶籍地為寄存送達，致相對人
    無從收受系爭支付命令等情，業據提出黃銘崑出具之買受證
    明、系爭房屋建物及土地所有權狀、桃園縣政府警察局桃園
    分局96年11月8日查訪表（函覆本院96年度促字第1789號）
    、中路派出所96年10月20日查訪表（函覆本院95年度促字第
    26275號）在卷可稽，並核與黃銘崑證稱：伊於90年間購買
    系爭房屋，登記在太太黃素卿名下，買來不到1個月就租給
    別人，相對人全家都沒有住在系爭房屋等語（見卷附本院95
    年度促字第26275號96年10月11日調查程序筆錄）一致，堪
    認相對人主張於系爭支付命令核發時，早已搬離戶籍址，無
    以該處為住所之主觀意思及客觀事實乙事，應為可採。從而
    ，系爭支付命令向相對人之戶籍地為寄存送達，惟
　　該戶籍址既非相對人之住居所、事務所或營業所，上揭寄存
    送達自不生合法送達之效力，是本院司法事務官以系爭支付
    命令送達不合法，因而撤銷系爭支付命令之確定證明書，並
    駁回聲明異議人之異議，核無違誤。聲明異議意旨指謫原裁
    定不當，為無理由，應予駁回。
五、依民事訴訟法第240 條之4 第3 項後段，裁定如主文。　　
中　　華　　民　　國　　110 　年　　12　　月　　30　　日
                  桃園簡易庭  法  官  陳容蓉
正本係照原本作成。
本裁定不得抗告。
中　　華　　民　　國　　111 　年　　1 　　月　　3 　　日
                              書記官  王翰揚